【裁判字號】    99,上訴,1042
【裁判日期】    990729
【裁判案由】    違反槍砲彈藥刀械管制條例
【裁判全文】
臺灣高等法院臺中分院刑事判決        99年度上訴字第1042號
上  訴  人
即  被  告  甲○○
選任辯護人  蔡宜宏律師
上列上訴人因違反槍砲彈藥刀械管制條例案件，不服臺灣彰化地
方法院99年度訴字第81號中華民國99年4月7日第一審判決（起訴
案號：臺灣彰化地方法院檢察署98年度偵字第10164號），提起
上訴，本院判決如下：
    主  文
原判決撤銷。
甲○○未經許可，持有手槍，累犯，處有期徒刑年陸月，併科
罰金新臺幣捌萬元，罰金如易服勞役，以新臺幣壹仟元折算壹日
；扣案之手槍壹枝（含彈匣貳個，槍枝管制編號：0000000000號
）、改造手槍壹枝（含彈匣、槍托各壹個，槍枝管制編號：0000
000000號）、子彈拾陸顆均沒收。
    犯罪事實
一、甲○○前因違反槍砲彈藥刀械管制條例等案件，經臺灣彰化
    地方法院於民國（下同）94年8月30日以94年訴字第745號判
    決，判處應執行有期徒刑3年5月確定（嗣減為有期徒刑1年8
    月15日），並於96年2月16日假釋出監，於96年7月16日假釋
    期滿未經撤銷，以已執行完畢論。詎不知悔改，其明知槍枝
    、子彈非經中央主管機關許可不得持有，於98年8、9月間某
    日，因不詳之人搭乘其駕駛之車號2273-WD自用小轎車而遺
    留有巴西TAURUS廠PT 111 PRO型，槍管內具六條右旋來復線
    ，擊發功能正常，具殺傷力之口徑9mm制式半自動手槍1枝（
    含彈匣2個，槍枝管制編號0000000000號）、仿BERETTA廠
    93R型半自動手槍製造之槍枝，換裝土造金屬槍管而成，擊
    發功能正常，具殺傷力之改造手槍1枝（含彈匣、槍托各1個
    ，槍枝管制編號0000000000號）、制式9mm子彈20顆與非制
    式8.9mm子彈共6顆（其中1顆不具殺傷力）。甲○○於98年8
    、9月間某日，發現車上有上揭槍、彈後，即自該時起而未
    經許可而持有之。嗣於98年11月19日下午4時40分許，在彰
    化縣員林鎮○○○路與南昌路口，為警另案搜索其涉嫌違反
    毒品危害防制條例案件罪證時，經警於上開車號2273-WD自
    用小轎車內取出裝酒之袋子，在搜索之警員尚不知該裝酒之
    袋子之內容物為何物時，經警詢問甲○○，甲○○即主動告
    知該裝酒袋子裡面係「鐵仔」（亦即槍枝之意）且係「改」
    的（亦即改造槍枝之意），隨後員警再自車內黑色電腦公事
    包內取出一牛皮紙袋，員警尚不知何物再詢問甲○○時，甲
    ○○亦主動告知員警係槍枝，且係「原」的（即制式之意）
    ，均於員警尚未發現之前，主動告知犯罪事實而自首接受裁
    判，嗣經警當場打開裝酒之袋子以及牛皮紙袋果均查獲且扣
    得上開槍枝2枝、子彈26顆（其中子彈1顆不具殺傷力）。
二、案經彰化縣警察局芳苑分局報告臺灣彰化地方法院檢察署檢
    察官偵查起訴。
    理  由
一、證據能力方面：
 (一)按現行刑事訴訟法關於「鑑定」之規定，除選任自然人充
     當鑑定人外，另設有囑託機關鑑定制度。依同法第198條、
     第208條之規定，不論鑑定人或鑑定機關、團體，固均應由
     法院、審判長、受命法官或檢察官視具體個案之需要而為
     選任、囑託，並依第206條之規定，提出言詞或書面報告，
     始符合同法第159條第1項所定得作為證據之「法律有規定
     」之情形。否則所為之鑑定，仍屬傳聞證據。然於司法警
     察機關調查中之案件，為因應實務上，或因量大、或有急
     迫之現實需求，併例行性當然有鑑定之必要者，例如毒品
     之種類與成分、尿液之毒品反應，或者槍、彈有無殺傷力
     等鑑定，基於檢察一體原則，得由該管檢察長對於轄區內
     之案件，以事前概括選任鑑定人或囑託鑑定機關、團體之
     方式，俾便轄區內之司法警察官、司法警察對於調查中之
     此類案件，得即時送請先前已選任之鑑定人或囑託之鑑定
     機關、團體實施鑑定，以求時效（法務部92年9月1日法檢
     字第0920035083號函參照，刊載於法務部公報第312期）。
     此種由檢察機關概括選任鑑定人或概括囑託鑑定機關、團
     體鑑定，再轉知司法警察官、司法警察於調查犯罪時參考
     辦理之作為，法無明文禁止，係為因應現行刑事訴訟法增
     訂傳聞法則及其例外規定之實務運作而為。則經由司法警
     察官、司法警察依檢察官所概括選任之鑑定人或囑託鑑定
     機關、團體所為之鑑定結果，與檢察官選任或囑託為鑑定
     者，性質上並無差異，同具有證據能力。本件扣案之手槍2
     枝及子彈26顆，經內政部警政署刑事警察局鑑定，所為之
     書面鑑定報告即內政部警政署刑事警察局98年12月28日刑
     鑑字第0980169170號鑑定書，自屬上開「法律規定」得為
     證據者，而有證據能力。
二、上揭犯罪事實，業據被告甲○○迭於警詢、偵查、原審及本
    院審理中坦承不諱，並有上揭槍、彈扣案為證；且該扣案之
    手槍2枝、子彈26顆經送鑑定:認手槍1枝（含彈匣2個，槍枝
    管制編號0000000000號），係巴西TAURUS廠PT 111 PRO型口
    徑9mm制式半自動手槍，槍管內具六條右旋來復線，擊發功
    能正常，具殺傷力；手槍1枝（含彈匣、槍托各1個，槍枝管
    制編號0000000000號）係仿BERETTA廠93R型半自動手槍製造
    ，換裝土造金屬槍管而成之改造手槍，擊發功能正常，具殺
    傷力；扣案之子彈26顆，其中20顆為制式9mm子彈，可擊發
    ，認具殺傷力；其中5顆係非制式子彈，可擊發，認具殺傷
    力；另1顆則無法擊發，認不具殺傷力等情，均有內政部警
    政署刑事警察局98年12月28日刑鑑字第0980169170號鑑定書
    附卷可憑。綜上論述，被告甲○○之自白與事實相符，可以
    採信。本件事證明確，被告甲○○犯行可以認定。
三、核被告甲○○所為，係犯槍砲彈藥刀械管制條例第7條第4項
    之未經許可持有手槍罪、同條例第8條第4項之未經許可持有
    可發射子彈具有殺傷力之槍枝罪、同條例第12條第4項未經
    許可持有子彈罪。復按非法持有、寄藏、出借槍砲彈藥刀械
    等違禁物，所侵害者為社會法益，如所持有、寄藏或出借客
    體之種類相同（如同為手槍，或同為子彈者），縱令同種類
    之客體有數個（如數支手槍、數顆子彈），仍為單純一罪，
    不發生想像競合犯之問題；若同時持有、寄藏或出借二不相
    同種類之客體（如同時持有手槍及子彈），則為一行為觸犯
    數罪名之想像上競合犯（最高法院82年度台上字第5303號判
    決要旨可資參照）。被告於同一時、地，以持有槍、彈之一
    行為，而觸犯前揭三罪名，為想像競合犯，應依刑法第55條
    前段規定，從一重之未經許可持有手槍罪處斷。次查，被告
    甲○○前因違反槍砲彈藥刀械管制條例案件，經臺灣彰化地
    方法院於94年8月30日以94年訴字第745號判決，判處應執行
    有期徒刑3年5月確定（嗣減為有期徒刑1年8月15日），於96
    年2月16日假釋出監，並於96年7月16日假釋期滿未經撤銷，
    以已執行完畢論，有刑案查註資料紀錄表在卷可稽，被告甲
    ○○於徒刑執行完畢後五年內，故意再犯本件有期徒刑以上
    之罪，應論以累犯，並加重其刑。
四、按刑法上之自首，祇須犯人於犯罪未被發覺前，向該管公務
    員自承犯罪接受裁判者，即足當之。所謂發覺，係指有偵查
    犯罪權限之公務員，對於犯人及其犯罪事實，均已發見者而
    言。而自承犯罪，不以向檢察官或司法警察主動自首說明案
    情為必要，如犯人於他案受訊問時，對尚未被發覺之犯罪，
    一併予以供出而受裁判者亦屬之（最高法院81年度台上字第
    448號判決參照）。雖證人即查獲被告之員警蕭永串於原審
    固證稱:「因為接到線索說被告持有槍枝、毒品，所以才持
    搜索票去搜索」、「（搜索檢舉筆錄）是所長制作的．．．
    當時所長在搜索前說，被告可能持有毒品、槍枝要我們小心
    點」、「包包是我們在車上執行搜索時發現的，不是被告拿
    出來的。」、「（執行搜索過程中，被告有無主動交付任何
    違禁物品？）沒有。」、「（本案槍枝是你們查獲的還是被
    告主動交付的？）我們自己查獲的。」、「（就你的認知，
    本案槍枝是否被告自首的？）我們的認知被告並不符合自首
    。因為槍是我們自己查獲的。」等語（見原審卷第62頁、第
    63頁）；而另承辦員警蔡宗明之職務報告書亦載稱：員警搜
    索時，於駕駛座踏板上放一個中型黑色小包包，打開拉鍊一
    看，赫然發現一支手槍就置放在包包內，彈匣內裝了五發子
    彈（已上彈匣）處隨手可得且可立即拉滑套擊發狀態，另一
    把巴西製9釐米制式手槍、二個彈匣各裝滿9顆子彈（見偵卷
    第9頁），惟查：本件搜索票僅載稱：案由為違反毒品危害
    防制條例（見警卷第9頁），並無有關違反槍砲彈藥刀械管
    制條例之搜索案由，從而證人蕭永串證稱：「本件所長認被
    告可能持有毒品、槍枝要我們小心點」云云，尚非可執為員
    警已發覺被告甲○○涉嫌違反槍砲彈藥刀械管制條例犯行之
    依據。又證人蕭永串於原審再證稱：「當時先搜索到毒品再
    將被告上手銬，我們才再搜索車子。」（見原審卷第62頁反
    面），是被告甲○○既先經搜得毒品而遭上手銬，顯無從交
    付員警任何犯罪物證，另經本院勘驗搜索過程之光碟，錄影
    光碟時間10分00秒處(非實際之時間)，員警搜得裝酒之袋子
    一只，搜索警員在未打開袋子前以及於錄影光碟時間13分02
    秒處(非實際之時間)員警搜得牛皮紙袋以前，員警均尚不知
    裝酒之袋子及牛皮紙袋之內容物為何？即詢問被告甲○○，
    經被告甲○○二次分別主動告知員警均係槍枝，其中一支是
    改造的、另一支係制式的（詳見本院卷第11頁及第43頁），
    核與證人即員警蕭永串於原審證稱:「（問：當天搜索時在
    汽車裡面發現包包是否知道裡面是什麼東西？)當時還沒有
    實施搜索，還沒打開不知裡面是什麼東西。」等語相符（見
    原審卷第62頁反面）。被告顯係於警方搜索查獲前即主動向
    警方告知車內藏有槍枝，依照上開最高法院判決意旨所示本
    件被告甲○○應係自首至明，爰依刑法第62條前段減輕其刑
    。並依同法第71條第1項之規定，先加後減。
五、原審判決認被告甲○○罪證明確，予以論罪科刑，固非無見
    ，惟被告甲○○確係於犯罪未經發覺前自首，原審判決認被
    告甲○○並非自首，顯有違誤。被告上訴亦執此理由，指摘
    原審判決不當，即有理由，自應由本院將原審判決予以撤銷
    改判。爰審酌被告前已有違反槍砲彈藥刀械管制條例前科，
    經執行完畢再於本案持有具有殺傷力之槍枝、子彈，顯漠視
    法令，並對社會潛在之治安、秩序危害匪淺，暨考量其所持
    有手槍、子彈之數量非少，惟被告於查獲過程、警詢、偵查
    、審理中均態度配合、坦承犯行，及其僅單純持有槍、彈而
    未持以進行其他犯罪等一切情狀，認公訴人之具體求刑稍嫌
    過重，故量處如主文第二項所示之刑，並就併科罰金部分諭
    知易服勞役之折算標準。
六、（一）扣案之手槍1枝（含彈匣2個，槍枝管制編號00000000
    00號）、手槍1枝（含彈匣、槍托各1個，槍枝管制編號0000
    000000號）、制式9mm子彈13顆，8.9mm非制式子彈3顆，均
    屬違禁物，應依刑法第38條第1項第1款規定宣告沒收之。（
    二）扣案子彈中，口徑9mm之制式子彈7顆、8.9mm非制式彈
    頭2顆，業經試射擊發，已失其違禁物之性質，不予沒收。
    （三）另扣案非制式子彈1顆，經鑑定認不具殺傷力，有如
    前述，既非違禁物，亦不諭知沒收，末此敘明。
據上論斷，應依刑事訴訟法第369條第1項前段、第364條、第299
條第1項前段，槍砲彈藥刀械管制條例第7條第4項、第8條第4項
、第12條第4項，刑法第11條前段、第55條、第47條第1項、第62
條前段、第42條第3項、第38條第1項第1款，判決如主文。
本案經檢察官乙○○到庭執行職務。
中    華    民    國    99    年    7     月    29    日
            刑事第一庭    審判長法  官  李  璋  鵬
                                法  官  胡  森  田
                                法  官  胡  忠  文
以上正本證明與原本無異。
如不服本判決應於收受送達後10日內向本院提出上訴書狀，其未
敘述上訴之理由者，並得於提起上訴後10日內向本院補提理由書
（均須按他造當事人之人數附繕本）「切勿逕送上級法院」。
                                書記官  廖  家  莉
中    華    民    國    99    年    7     月    29    日
所犯法條：
槍砲彈藥刀械管制條例第7條第4項
未經許可，持有、寄藏或意圖販賣而陳列第1項所列槍砲、彈藥
者，處5年以上有期徒刑，併科新臺幣1千萬元以下罰金。槍砲彈
藥刀械管制條例第8條第4項未經許可，持有、寄藏或意圖販賣而
陳列第1項所列槍枝者，處3年以上10年以下有期徒刑，併科新臺
幣700萬元以下罰金。
槍砲彈藥刀械管制條例第12條第4項
未經許可，持有、寄藏或意圖販賣而陳列子彈者，處5年以下有
期徒刑，併科新台幣300萬元以下罰金。

司法院資訊處製作；財團法人民間司法改革基金會備份。
